臺灣臺北地方法院民事裁定　　　　　　　　　　　　　九十二年度簡抗字第八五號
　　抗　告　人　乙○○
　　相　對　人　甲○○
右抗告人因與相對人間再審之訴事件，對於中華民國九十二年十月九日本院台北簡易
庭九十二年度北再簡字第十三號民事裁定提出抗告，本院裁定如左：
    主  文
抗告駁回。
抗告程序費用由抗告人負擔。
    理      由
一、抗告意旨略以：抗告人對於本院台北簡易庭九十一年北簡字第二二三七０號請求
    給付票款之民事判決，因無資力，經聲請訴訟救助遭駁回，故未能於該判決確定
    後三十日內提起再審之訴，此實非可歸責於抗告人；至相對人據以起訴請求抗告
    人給付票款之系爭支票，係由相對人施行詐術騙取所得，抗告人並於九十二年九
    月二十五日尋獲足以證明之系爭支票存根聯，並提出該存根聯影本為證，合於民
    事訴訟法第四百九十六條第一項第十三款所規定之再審理由，是聲請人已表明再
    審理由，及關於再審理由並遵守不變期間之證據，上開裁定駁回抗告人再審之訴
    ，顯有未當，爰提起本件抗告等語。
二、按再審程序為特別救濟程序，係對於確定終局判決重新再次審理，為確保已確定
    終局判決之穩定性，故對再審之訴之提起有較嚴格之限制，是提起再審之訴，應
    依民事訴訟法第五百零一條第一項第四款規定，表明再審理由及關於再審理由並
    遵守不變期間之證據，其未表明者無庸命其補正，於再審書狀內若未併為表明即
    應認其訴為不合法，最高法院六十年度台抗字第五三八號判例可資參照。查抗告
    人於原審所提訴狀，固表明系爭支票乃與相對人涉及刑事詐欺、偽造文書有關，
    刻由檢察官偵查中，抗告人於九十二年九月二十二日刑事偵查訊問時，發現相對
    人一再否認另一涉案人趙宜民對兩造間借貸、債務及系爭支票之往來有所知悉，
    嗣九十二年九月二十五日抗告人找到系爭支票之存根等語，並提出台灣台北地方
    法院檢察署九十二年度偵字第一二七七一號刑事傳票、慶豐商業銀行存根聯各一
    件（均為影本）為證。惟上開存根聯之提出，僅屬表明「抗告人發現未經斟酌之
    證物」，並提出之，至前開刑事傳票，除未據抗告人於原審聲明為其證明提起再
    審之訴「遵守不變期間」之證據方法外，該刑事傳票縱有應到日期為九十二年九
    月二十二日之記載，亦不足以證明抗告人發現該支票存根聯之時間係再審原告所
    稱之九十二年九月二十五日，或於九十二年九月二十二日以後。茲因本件抗告人
    係於本院九十一年度北簡字第二二三七０號確定判決後三十日以後之九十二年十
    月七日始提起再審之訴，抗告人因其未表明民事訴訟法第五百條第二項所規定再
    審理由發生或知悉在後時，其知悉再審理由時點之證據，致提起再審之訴三十日
    之不變期間無從起算，亦即抗告人並未表明其已遵守不變期間之證據。其提起再
    審之訴違背民事訴訟法第五百零一條第一項第四款規定，依前開判例說明，原審
    未命抗告人補正，逕以裁定駁回再審之訴，並無違誤。抗告意旨指摘原裁定不當
    ，求予廢棄，為無理由，應予駁回。
三、依民事訴訟法第五百零五條、第四百三十六條之一第三項、第九十五條、第七十
    八條裁定如主文。
中　　　華　　　民　　　國　　九十三　　年　　　二　　　月　　　十八　　日
                                       民事第六庭審判長法官 林惠瑜
                                                       法官 郭美杏
                                                       法官 李媛媛
正本係照原本作成
本裁定不得再抗告
中　　　華　　　民　　　國　　九十三　　年　　　二　　　月　　　二十　　日
                                                     書記官 林秀妙
